臺灣高等法院刑事判決
111年度上易字第281號
上  訴  人  臺灣宜蘭地方檢察署檢察官
被      告  劉欣睿



上列上訴人因被告妨害自由案件，不服臺灣宜蘭地方法院110年
度易字第88號，中華民國110年12月30日第一審判決（起訴案號
：臺灣宜蘭地方檢察署108年度偵字第6341號），提起上訴，本
院判決如下：
    主  文
原判決撤銷。
劉欣睿犯恐嚇危害安全罪，處有期徒刑參月，如易科罰金，以新
臺幣壹仟元折算壹日。
    事  實
一、劉欣睿（原名劉家亨）因其友人鍾○達與徐○川、吳○琴夫妻2
    人間有債務糾紛，乃與真實姓名年籍不詳、綽號「小偉」之
    男子（無證據證明為少年）共同基於恐嚇危害安全之犯意聯
    絡，於民國108年9月5日凌晨，由劉欣睿駕駛車牌號碼0000-
    00號自用小客車搭載「小偉」，先在宜蘭縣頭城鎮某統一超
    商購買雞蛋，於同日凌晨2時17分許，駕駛上開車輛至徐○川
    、吳○琴2人所有位於宜蘭縣頭城鎮北宜路1段356號房屋前，
    朝該房屋大門及前後院投擲雞蛋，接續於同日凌晨2時29分
    許，再至徐○川之岳父吳○鈴位於宜蘭縣○○鎮○○路0段000號住
    處，朝該房屋大門及窗戶投擲雞蛋，以此加害生命、身體之
    事恐嚇徐○川、吳○琴、吳○鈴3人，使其等3人均心生畏懼，
    致生危害於安全。
二、案經吳○琴、吳○鈴訴請宜蘭縣政府警察局礁溪分局報告臺灣
    宜蘭地方檢察署檢察官偵查起訴。　　
    理  由
一、證據能力
    按被告以外之人於審判外之陳述，雖不符刑事訴訟法第159
    條之1至第159條之4之規定，而經當事人於審判程序同意作
    為證據，法院審酌該言詞陳述或書面陳述作成時之情況，認
    為適當者，亦得為證據。當事人、代理人或辯護人於法院調
    查證據時，知有第159條第1項不得為證據之情形，而未於言
    詞辯論終結前聲明異議者，視為有前項之同意，同法第159
    條之5第1項、第2項有明文規定。本判決下列所引用被告以
    外之人於審判外之供述證據，上訴人即檢察官、被告劉欣睿
    於本院均未爭執其證據能力（見本院卷第50至51、76至77頁
    ），迄本案辯論終結前亦未再聲明異議，審酌上開供述證據
    資料製作時之情況，尚無違法不當及證明力明顯過低之瑕疵
    之情形，爰依前開規定，認均具有證據能力。又下列所引用
    之非供述證據，核均無證據證明係公務員違背法定程序所取
    得，或有其他不得作為證據之情形，審酌前揭非供述證據並
    無信用性過低之疑慮，且與本案事實之認定具關聯性，依刑
    事訴訟法第158條之4規定反面解釋，應認均有證據能力，而
    得採為判決之基礎。
二、認定事實所憑之證據及理由
    訊據被告固坦承有於上開時地，與「小偉」一同前往被害人
    徐○川與告訴人吳○琴2人所有之房屋，朝該房屋大門及前後
    院丟雞蛋，復至告訴人吳○鈴之住處前，朝該房屋大門及窗
    戶丟雞蛋之事實，惟否認有何恐嚇之犯行，辯稱：伊當天跟
    「小偉」聊到感情的事，因為剛跟女友分手，不知道如何發
    洩情緒，心情不好，就找「小偉」一起去丟雞蛋，沒有恐嚇
    的意思等語。經查：
㈠被告確有在前揭時地，駕駛車牌號碼0000-00號自用小客車搭載
  「小偉」並攜帶雞蛋，前往被害人與告訴人吳○琴2人所有之房
  屋前，朝該房屋大門及前後院丟雞蛋，復至告訴人吳○鈴住處
  前，朝該房屋大門及窗戶丟雞蛋等情，為被告於警詢、偵查、
  原審及本院審理程序中所不爭執（見警卷第1至3頁；偵卷第11
  至12頁；原審110年度易字第88號卷第105至106頁、第116頁；
  本院卷第50頁、第79至80頁），核與證人即告訴人吳○琴於警
  詢、被害人徐○川於偵查、證人即告訴人吳○鈴於警詢及偵查中
  所證述之情節均相符（見警卷第5至8頁；偵卷第11至12頁、第
  17、20頁），並有監視器錄影畫面翻拍照片23張、現場照片7
  張在卷可稽（見警卷第10至24頁），上開事實堪可先予認定。
㈡按刑法上之恐嚇危害安全罪，係指行為人以未來之惡害通知被
  害人，使其發生畏怖心理而言，而被害人是否心生畏懼，亦應
  本於社會客觀經驗法則以為判斷基準，該恐嚇係僅以通知加害
  之事使人恐怖為已足，不必果有加害之意思，更不須有實施加
  害之行為（參最高法院86年度台上字第7502號判決意旨）。又
  所謂恐嚇，指凡一切言語、舉動足以使人生畏怖心者均屬之，
  而該言語或舉動是否足以使他人生畏怖心，應依社會一般觀念
  衡量之。本院衡以雞蛋丟擲他人房屋大門、前後院、窗戶，造
  成碎裂蛋殼及四溢蛋汁，且係於深夜時分，針對性接連襲擊2
  處與告訴人吳○琴、吳○鈴、被害人密切相關之房屋，足使其等
  感受丟擲雞蛋者係以此接連蛋襲住處之舉動，向其等傳達知悉
  其等與親人房屋、恫嚇將加害其等生命、身體之訊息，此足使
  其等心生畏怖，此為社會上一般觀念所得認知，而證人即告訴
  人吳○琴於警詢證稱：我覺得他這次丟雞蛋有恐嚇意味，他在
  我家丟完雞蛋後，再前往我娘家丟雞蛋，而我娘家只有兩個老
  人住裡面，不知道下次會改丟什麼東西過來或對我們家人做何
  危險的事情，而讓我心生畏懼；我怕他接下來會做對我家人不
  利的事情，讓我跟家人最近非常害怕，晚上睡不著覺等語（見
  警卷第7至8頁）、證人即告訴人吳○鈴於警詢及偵查證稱：我
  覺得在恐嚇我而感到害怕；對於有人來我住處外砸雞蛋一情，
  當然會害怕等語（見偵卷第17頁反面、第20頁）、證人即被害
  人徐○川於偵查證稱：我要告被告恐嚇；我不知道為何他們來
  丟我雞蛋，竟然知道我岳父家跟我太太名字等語（見偵卷第11
  至12頁）明確；依社會客觀經驗法則判斷，被告與「小偉」之
  前開舉動確實會造成告訴人吳○琴、吳○鈴2人、被害人感到其
  生命、身體陷於危險之情狀，足以使人心生畏懼，致生危害於
  安全，確屬加害告訴人吳○琴、吳○鈴2人、被害人身體、生命
  安全，足以使其等心生畏懼之惡害通知無訛，被告前揭作為，
  自屬恐嚇行為。佐以被告於警詢時自承：我知道吳○琴與鍾○達
  有債務糾紛，那天深夜心情不好幫他跑去他們住家砸雞蛋；因
  為知道她沒還很久了；是我主動想幫鍾○達等語（見警卷第3頁
  ），故被告乃欲藉此於深夜時分接連向與告訴人吳○琴及其親
  人相關之房屋丟擲雞蛋之舉措，為鍾○達施壓、傳達訊息予對
  方，以影響鍾○達與告訴人吳○琴、被害人徐○川間之債務糾紛
  ，其顯意欲以此等惡害通知，據以恫嚇告訴人吳○琴、吳○鈴2
  人、被害人，使告訴人吳○琴、吳○鈴2人、被害人心生畏懼，
  其主觀上具有恐嚇之犯意，應堪認定。
㈢被告雖以前詞置辯，然被告先於108年9月5日凌晨2時17分許，
  至被害人徐啟川、告訴人吳○琴所有位於宜蘭縣頭城鎮北宜路1
  段房屋前丟雞蛋，復於同日凌晨2時29分許，至告訴人吳○琴之
  父吳○鈴位於宜蘭縣頭城鎮宜三路2段住處前丟雞蛋，如確因其
  與女友分手，心情不好而以丟雞蛋來抒發情緒，並非為友人前
  來向告訴人吳○琴討債，何以遠道前來抒發情緒？何以丟雞蛋
  之對象接連選定與其友人有債務糾紛之告訴人吳○琴及其父吳○
  鈴之房屋，而非隨機選取與其友人毫無債務糾紛之處所？顯見
  被告本件所為丟雞蛋之行為與其友人與告訴人吳○琴間之債務
  糾紛確有其關聯性，並經被告於警詢時自承幫鍾○達跑去他們
  住家砸雞蛋、其主動想幫鍾○達等語在卷（見警卷第3頁），被
  告前揭所辯，無非事後卸責之詞，並非可採。
㈣綜上所述，本案事證明確，被告犯行洵堪認定，自應依法論科
  。
三、論罪
㈠被告行為後，刑法第305條於108年12月25日修正公布，並於同
  年月27日施行，然該條文原本所定罰金數額，已依刑法施行法
  第1條之1第2項前段規定提高為30倍，本次修法將上開條文之
  罰金數額調整換算後予以明定，並未變更實質內容，不生有利
  或不利被告之影響，尚無新舊法比較之問題，爰逕行適用修正
  後之規定。
㈡核被告所為，係犯刑法第305條之恐嚇危害安全罪。
㈢被告與某真實姓名不詳、綽號「小偉」之人間，具有犯意聯絡
  及行為分擔，應論以共同正犯。
㈣被告基於單一之恐嚇危害安全犯意，於事實欄所示時間，接連
  為如事實欄所示多次丟擲雞蛋之恐嚇危害安全行為，上開行為
  係在密切接近之時、地為之，各行為之獨立性極為薄弱，依一
  般社會觀念難以強行區隔，應論以接續犯。
㈤又被告曾因持有第三級毒品純質淨重20公克以上案件，經臺灣
  臺北地方法院於105年12月16日以105年度簡字第2334號判決判
  處有期徒刑5月確定，於105年12月20日易科罰金執行完畢，有
  本院被告前案紀錄表（見本院卷第26頁）在卷可考，其於5年
  內故意再犯本件有期徒刑以上之罪，符合刑法第47條第1項累
  犯之規定；然參酌司法院大法官釋字第775號解釋意旨，法院
  就符合累犯要件之被告，仍應以其是否有其特別惡性或對刑罰
  反應力薄弱等事由，妥適審酌被告所犯前後數罪間，關於前案
  之性質、前案徒刑之執行完畢情形、再犯之原因、兩罪間之差
  異、主觀犯意所顯現之惡性及其反社會性等情，綜合判斷各別
  被告有無因加重本刑致生所受刑罰超過其所應負擔罪責之情形
  ，裁量是否加重最低本刑。本院參酌上開解釋意旨，審酌被告
  構成累犯之前案係毒品案件，與本案之恐嚇危害安全罪之罪名
  、罪質類型均不同，犯罪手段、動機顯屬有別，尚難據此推認
  被告有特別惡性或有何累犯立法意旨之刑罰感應力較薄弱，而
  有加重其最低本刑之必要，此外，檢察官未具體指明證明方法
  ，以供法院綜合判斷，檢察官主張被告為累犯而請求加重其刑
  （見本院卷第82頁），難認有據，爰不依刑法第47條第1項規
  定，加重其刑。　　
四、撤銷改判之理由
㈠原審審理後，以不能證明被告犯恐嚇罪而為無罪諭知，容有誤
  認，尚有未洽。檢察官上訴指摘原判決諭知被告無罪不當，為
  有理由。原判決既有上開可議之處，即屬無可維持，自應由本
  院將原判決予以撤銷改判。
㈡爰以行為人之責任為基礎，審酌被告正值青壯，行事不知遵守
  法紀，竟以事實欄所示之方式為犯罪手段接續恐嚇告訴人吳○
  琴、吳○鈴2人、被害人，恣意侵害他人自由法益，法治觀念薄
  弱，所為業已危害社會治安，併審酌被告坦承客觀事實、其犯
  罪之動機、目的、手段與情節、自陳高中畢業之智識程度、職
  業水泥工、家庭經濟狀況勉持（見警卷第1頁）等一切情狀，
  量處如主文第2項所示之刑，並諭知易科罰金之折算標準。
據上論斷，應依刑事訴訟法第369條第1項、第364條、第299條第
1項前段，刑法第305條、第41條第1項前段，刑法施行法第1條之
1第1項，判決如主文。 
本案經檢察官郭欣怡提起公訴及上訴，檢察官林宏松到庭執行職
務。　　 　　
中　　華　　民　　國　　111 　年　　5 　　月　　26　　日
                  刑事第十八庭  審判長法  官  何俏美
                                      法  官  陳海寧
                                      法  官  葉乃瑋
以上正本證明與原本無異。
被告或得為被告利益上訴之人如不服本判決，應於收受送達後20
日內向本院提出上訴書狀，其未敘述上訴之理由者並得於提起上
訴後20日內向本院補提理由書（均須按他造當事人之人數附繕本
）「切勿逕送上級法院」。
                                      書記官  程欣怡
中　　華　　民　　國　　111 　年　　5 　　月　　26　　日
附錄：本案論罪科刑法條全文
中華民國刑法第305條
以加害生命、身體、自由、名譽、財產之事恐嚇他人，致生危害
於安全者，處2年以下有期徒刑、拘役或9千元以下罰金。